【裁判字號】    95,交上易,145
【裁判日期】    950822
【裁判案由】    過失傷害
【裁判全文】
臺灣高等法院刑事判決               95年度交上易字第145號
上  訴  人  臺灣基隆地方法院檢察署檢察官
上  訴  人
即  被  告  甲○○
上列上訴人因被告過失傷害案件，不服臺灣基隆地方法院95年度
交易字第19號，中華民國95年4月28日第一審判決（起訴案號：
臺灣基隆地方法院檢察署95年度偵字第10號），提起上訴，本院
判決如下：
    主  文
上訴駁回。
    事實及理由
一、本案經本院審理結果，認第一審以上訴人即被告甲○○犯刑
    法第284條第2項之罪，判處拘役50日，並諭知易科罰金折算
    之標準為300元折算一日，認事用法及量刑均無不當，應予
    維持，並引用第一審判決書記載之事實、證據及理由（如附
    件）。
二、公訴人循告訴人聲請意旨上訴略以：被告係計程車司機，應
    較一般人負有更高注意義務，迄今未賠償告訴人損害，原審
    量刑過輕云云，指摘原審判決不當。被告上訴意旨則否認其
    於本件車禍事件有何過失，主張無罪，指摘原判決不當。然
    查，被告所駕計程車在未駛抵擬左轉之義五路交岔路口中心
    點前，車頭與部分車身已左偏侵入同向左側車道；顯見被告
    於左轉彎時，確未注意左後方來車動態，因而其對本件車禍
    之發生確有前揭應注意，能注意而不注意左後方來車動態即
    貿然左轉之過失。此併為臺灣省行車事故覆議鑑定委員會覆
    議意見書所採有鑑定結果可參。而原審審酌本件車禍告訴人
    應負較重責任，被告之過失相對輕微，告訴人事後救護得宜
    ，幸而康復，而被告迄未能與告訴人和解等一切犯罪情狀，
    量處拘役50日，並諭知易科罰金折算標準，其量刑尚屬妥適
    。綜上，本件公訴人上訴及被告上訴，均核無理由，應予駁
    回。
三、按「行為後法律有變更者，適用行為時之法律。但行為後之
    法律有利於行為人者，適用最有利於行為人之法律。」，刑
    法第2條第1項定有明文。修正前刑法第33條第1項第4款規定
    ：「拘役：一日以上，二月未滿。但遇有加重時，得加至四
    個月。」，修正後刑法第33條第1項第4款規定：「拘役：一
    日以上，六十日未滿。但遇有加重時，得加至一百二十日。
    」，比較新舊法之規定，行為後之新法並未較有利於被告。
    再依修正前刑法第33條第1項第5款規定：「罰金：一元以上
    。」，修正後刑法第33條第1項第5款規定：「罰金：新台幣
    一千元以上，以百元計算之。」，比較新舊法之規定，行為
    後之新法並未較有利於被告。又依新增刑法施行法第1條之1
    規定，中華民國94年1月7日刑法修正施行後，刑法分則編所
    定罰金之貨幣單位為新臺幣；94年1月7日刑法修正時，刑法
    分則編未修正之條文定有罰金者，自94年1月7日刑法修正後
    ，就其所定數額提高為三十倍，但72年6月26日至94年1月7
    日新增或修正之條文，就其所定數額提高為三倍。另外，被
    告於犯罪時之刑法第41條第1項前段規定：「犯最重本刑為5
    年以下有期徒刑以下之刑之罪，而受6個月以下有期徒刑或
    拘役之宣告，因身體、教育、職業、家庭之關係或其他正當
    事由，執行顯有困難者，得以1元以上3元以下折算一日，易
    科罰金。」又被告行為時之易科罰金折算標準，修正前罰金
    罰鍰提高標準條例第2條前段（現已刪除）規定，就其原定
    數額提高為100倍折算1日，則本件被告行為時之易科罰金折
    算標準，最多應以銀元300元折算1日，經折算為新臺幣後，
    最多應以新臺幣900元折算1日。惟95年7月1日修正公布施行
    之刑法第41條第1項前段規定：「犯最重本刑為5年以下有期
    徒刑以下之刑之罪，而受6個月以下有期徒刑或拘役之宣告
    者，得以新臺幣一千元、二千元或三千元折算一日，易科罰
    金。」比較修正前後之易科罰金折算標準，以95年7月1日修
    正公布施行前之規定，較有利於被告，亦即適用修正前之刑
    法第41條第1項前段及修正前罰金罰鍰提高標準條例第2條之
    規定，定其折算標準，較有利於被告。另外，修正前刑法第
    62條前段規定「對於未發覺之罪自首而受裁判者，減輕其刑
    。」，而修正後刑法第62條前段規定「對於未發覺之罪自首
    而受裁判者，得減輕其刑。」比較結果，以行為時之規定，
    較有利於被告。綜合本件被告全部罪刑之結果而為比較，行
    為後修正之刑法並不較有利於被告，本件應適用行為時即修
    正前刑法之規定。行為後，法律有變更者，依修正前刑法第
    2條第1項之規定，以適用裁判時法為原則，如行為時法有利
    於行為人，則例外適用行為時法；依修正後刑法第2條第1項
    規定，以適用行為時法為原則，惟如裁判時法有利於行為人
    ，則例外的適用裁判時法。以往實務見解，認原判決未及比
    較適用新舊法時，上訴後，雖比較結果以舊法有利於行為人
    ，而原判決別無其他撤銷事由，仍應由本院以此為由撤銷改
    判。惟修正後之規定係以適用行為時法為原則，因此原判決
    雖未及比較適用，然上訴本院後，經比較新舊法，行為後之
    法律並非較有利於行為人，仍應適用行為時法，則原判決適
    用行為時法即無不當，自不構成撤銷之事由，併此敘明。
據上論結，應依刑事訴訟法第373條、第368條，判決如主文。
本案經檢察官周志榮到庭執行職務。
中    華    民    國    95    年    8     月    22    日
                  刑事第四庭審判長法  官  蔡秀雄
                                  法  官  周煙平
                                  法  官  沈宜生
以上正本證明與原本無異。
不得上訴。
                                  書記官  陳雅加
中    華    民    國    95    年    8     月    24    日


司法院資訊處製作；財團法人民間司法改革基金會備份。
